【裁判字號】    98,台抗,705
【裁判日期】    981112
【裁判案由】    違反毒品危害防制條例延長羈押
【裁判全文】
最高法院刑事裁定              九十八年度台抗字第七０五號
抗  告  人  甲○○
上列抗告人因違反毒品危害防制條例案件，不服台灣高等法院中
華民國九十八年十月十四日延長羈押之裁定（九十八年度上訴字
第二九九二號），提起抗告，本院裁定如下：
    主  文
原裁定撤銷，應由台灣高等法院更為裁定。
    理  由
本件抗告人甲○○因違反毒品危害防制條例案件，經原審法院法
官訊問後，認為有刑事訴訟法第一百零一條第一項第一、二款之
情形，犯罪嫌疑重大，非予羈押，顯難進行審判或執行，自民國
九十八年七月二十二日起執行羈押。嗣於同年十月二十二日，以
抗告人有同法第一百零一條第一項第三款之情形，第一次裁定延
長羈押二月。抗告意旨略以：抗告人與 APPLE、小潔、鬼鬼、兔
兔等人確有金錢糾紛，彼等指訴抗告人販賣毒品是否可信，不無
疑問，且原裁定僅以所犯為最輕本刑為五年以上之罪，即認有羈
押必要而延長羈押，有理由不備之處，復與司法院釋字第六六五
號解釋意旨相違等語。按刑事訴訟法第一百零一條第一項所定：
「被告經法官訊問後，認為犯罪嫌疑重大，而有左列情形之一，
非予羈押，顯難進行追訴、審判或執行者，得羈押之：一、逃亡
或有事實足認為有逃亡之虞者。二、有事實足認為有湮滅、偽造
、變造證據或勾串共犯或證人之虞者。三、所犯為死刑、無期徒
刑或最輕本刑為五年以上有期徒刑之罪者。」首段文字已表明羈
押之目的，在保全追訴、審判或執行之必要條件下，尚受比例原
則限制。是倘單以犯重罪作為羈押之要件，而別無其他羈押原因
，恐悖離羈押係不得已之最後手段與法治國刑事程序無罪推定之
原則。且司法院釋字第六六五號解釋謂：「刑事訴訟法第一百零
一條第一項第三款規定，於被告犯該第三款規定之罪，犯罪嫌疑
重大，且有相當理由認為有逃亡、湮滅、偽造、變造證據或勾串
共犯或證人之虞，非予羈押，顯難進行追訴、審判或執行者，得
羈押之。於此範圍內，該條款規定符合憲法第二十三條之比例原
則，與憲法第八條保障人民身體自由及第十六條保障人民訴訟權
之意旨，尚無牴觸。」將該第三款以犯重罪作為羈押原因之規定
，限縮在併存「有相當理由，認為有逃亡、湮滅、偽造、變造證
據或勾串共犯或證人之虞」等原因時，始得執行羈押。故抗告人
縱符合上揭第三款之羈押事由，仍須斟酌是否有相當理由，認有
逃亡、湮滅、偽造、變造證據或勾串共犯或證人之虞時，始得羈
押。本件原裁定僅以抗告人所犯販賣第二級毒品、第三級毒品罪
，為最輕本刑五年以上有期徒刑之重罪，符合上揭第三款規定為
唯一理由，予以延長羈押，就有何相當理由認其有逃亡、湮滅、
偽造、變造證據或勾串共犯或證人之虞之情形，均未審酌說明，
自有理由不備之違失。抗告意旨執以指摘，為有理由，應由本院
予以撤銷，發回原法院更為適法裁定。
據上論結，應依刑事訴訟法第四百十三條前段，裁定如主文。
中    華    民    國  九十八  年   十一   月   十二   日
                      最高法院刑事第十三庭
                          審判長法官  賴  忠  星
                                法官  呂  丹  玉
                                法官  吳      燦
                                法官  施  俊  堯
                                法官  蔡  名  曜
      本件正本證明與原本無異
                                      書  記  官
中    華    民    國  九十八  年   十一   月   十二   日
                                                      m


司法院資訊處製作；財團法人民間司法改革基金會備份。
